臺灣桃園地方法院刑事判決　　　　　　 93年度交訴字第144號
公　訴　人　臺灣桃園地方法院檢察署檢察官
被　　　告　甲○○　男　49歲.
上列被告因業務過失致死案件，經檢察官提起公訴（93年度調偵
字第544 號），本院判決如下：
    主      文
甲○○從事業務之人，因業務上之過失致人於死，處有期徒刑肆
月，如易科罰金以佰元折算壹日。
    事      實
一、甲○○為計程車司機，係從事駕駛業務之人，其於民國92年
    11月22日，駕駛車牌號碼H3-107號營業用小客車，右前座並
    搭載乘客歐逸芳，沿桃園縣大溪鎮○○路之外側車道，由大
    溪往員樹林方向行駛，於同日18時50分許，途經員林路2段1
    號對面（即臺三線40公里處附近）時，本應注意車前狀況，
    以隨時採取必要之安全措施，而依當時之天候晴、夜間有照
    明、路面乾燥、無缺陷及障礙物、視距良好等情況，顯無不
    能注意之情事，詎竟疏未注意及此，貿然前行，適有劉銘峰
    酒後騎腳踏車，因不勝酒力而躺臥在該路段之外側車道上，
    甲○○未及時閃避，所駕上開營業用小客車遂逕自輾壓劉銘
    峰而過，致劉銘峰受有胸部挫傷併血氣胸，造成出血性休克
    而當場死亡。甲○○於肇事後，於有偵查犯罪權限之機關未
    發覺犯罪前，向據報到場處理之警員乙○○坦承肇事自首，
    進而接受本件之裁判。
二、案經劉銘峰之配偶丙○○訴由桃園縣政府警察局大溪分局報
    請及臺灣桃園地方法院檢察署檢察官相驗屍體後自動檢舉偵
    查起訴。
    理      由
壹、證據能力部分：
    按被告以外之人於審判外之陳述，雖不符刑事訴訟法第159
    條之1 至第159 條之4 之規定，而經當事人於審判程序同意
    作為證據，法院審酌該言詞陳述或書面陳述作成時之情況，
    認為適當者，亦得為證據；當事人、代理人或辯護人於法院
    調查證據時，知有刑事訴訟法第159 條第1 項不得為證據之
    情形，而未於言詞辯論終結前聲明異議者，視為有前項之同
    意，刑事訴訟法第159 條之5 定有明文。查證人歐逸芳於警
    詢時所為之陳述，固為審判外之陳述而屬傳聞證據，惟被告
    就前開審判外之陳述，於94年2 月3 日準備程序時已表示同
    意公訴人提出供本院調查，且迄於言詞辯論終結前亦未再聲
    明異議，而本院審酌該證人陳述作成時之情況，核無違法取
    證及證明力明顯過低之瑕疵，亦認以之作為證據為適當，故
    依諸上開規定及說明，該證人於審判外之陳述，自得為證據
    。
貳、實體部分：
一、訊據被告甲○○固坦承有於上揭時、地駕駛營業用小客車輾
    壓被害人劉銘峰，致該被害人當場死亡等情不諱，惟矢口否
    認有何業務過失致人於死之犯行，辯稱：案發那一陣子都在
    下雨，視距不良，光線昏暗，肇事前伊只見一黑色物體，以
    為是垃圾或其他遺留物，才開過去，肇事後醫護人員當場檢
    測被害人無脈搏心跳，並告以被害人業已死亡，且解剖當日
    伊見被害人身上有多處傷痕，不可能係伊一人輾壓所致，臺
    三線過往車輛很多，伊不知被害人在其輾壓前，曾否遭其他
    車輛撞擊，亦懷疑在伊輾壓前被害人即已死亡云云。經查：
  (一)被害人劉銘峰因躺臥於肇事路段之外側車道上，遭被告所駕
    上開營業用小客車輾壓而過等情，迭據被告於警詢、偵查及
    本院審理時坦認無隱，復有道路交通事故調查報告表1 件及
    現場照片12張在卷可稽。而依前揭調查報告表及現場照片所
    示：肇事路段為雙向四車道，肇事後被害人所騎腳踏車停於
    被告所駕營業用小客車後方約6 公尺處之外側車道上，該腳
    踏車後方則留有刮地痕1 道，並有血跡1 灘及塑膠片、螺絲
    等物沿該道刮地痕而散布等現場跡證，再佐以被告上開營業
    用小客車於肇事後，前車牌照、前保險桿底有明顯新撞擊凹
    痕，研判有撞擊鐵器（如單車）之跡象；底盤則從車頭至車
    尾，均有撞擊或擦拭痕，研判被害人有遭該車全車輾過之可
    能，亦有桃園縣政府警察局大溪分局鑑識小組製作之肇事車
    輛勘查報告1 份及該小客車照片10張附卷可參，已足證被告
    確有駕駛上開車輛輾壓被害人而過，並曾撞擊被害人之腳踏
    車，至為灼然。是本件車禍顯係被告駕駛上開營業用小客車
    ，行經該路段時，逕自輾壓已倒臥該處之被害人所肇致。
  (二)又被害人劉銘峰係因遭車輛輾壓而過，致受有胸部挫傷併血
    氣胸，造成出血性休克而當場死亡乙節，業經檢察官督同法
    醫師相驗無訛，製有勘驗筆錄、驗斷書、相驗屍體證明書各
    1 份附卷可參，並經檢察官會同法醫師解剖鑑定屬實，有解
    剖筆錄及法務部法醫研究所（92）法醫所醫鑑字第1768號鑑
    定書各1 份在卷足憑。且肇事現場除前揭調查報告表所標示
    者外，並無其他刮地痕或散落物存在，既據證人即承辦員警
    乙○○於本院審理時到庭結證在卷，再佐以被害人所騎腳踏
    車亦查無其他車輛之車漆附著，復有大溪分局鑑識小組製作
    之死者騎乘單車勘查報告1 份及該腳踏車照片4 張附卷可考
    ，顯見被害人於被告輾壓前並未遭其他車輛撞擊或輾壓，亦
    甚明確，否則現場豈會毫無任何跡證可循，是被害人確遭被
    告駕車輾壓致死，要屬無疑。被告空言指稱：伊懷疑被害人
    先前已遭其他車輛撞擊而死亡云云，則與本院調查證據之結
    果有違，自無可採。
  (三)按汽車行駛時，駕駛人應注意車前狀況，並隨時採取必要之
    安全措施，道路交通安全規則第94條第3 項定有明文。查被
    告為合法考領有駕駛執照之人，對前開規定自應知之甚稔，
    而依當時之天候晴、夜間有照明、路面乾燥、無缺陷及障礙
    物、視距良好等情，有前開調查報告表可稽，被告對此辯稱
    ：肇事地之光線昏暗，非天候晴、視距良好云云，然此不惟
    與調查報告表所載不符，且與其於警詢中供稱：當時視距良
    好，天候很好等語亦屬有悖，再參以證人即被告之乘客歐逸
    芳於警詢中並陳稱：肇事當日伊乘坐被告之營業用小客車，
    由大溪要回新店，行經員林路2 段，伊坐右前乘客座，司機
    （即被告）行駛外側車道，行經肇事路段前，伊看見外側車
    道上躺著一個人，旁邊倒放一部自行車，伊還來不及提醒被
    告，車子已快接近人及自行車，當車子經過後，伊跟被告說
    「地上躺著一個人」等語在卷，可見證人歐逸芳就被害人倒
    臥外側車道之車前狀況，尚能注意及之，被告為職業駕駛，
    注意能力尤高於一般乘客，依當時情形自無不能注意之情事
    ，至被告上開所辯，無非意在卸責，要不足採。詎被告於駕
    車行經該處時，竟未踩煞車或為任何閃避，即逕自輾壓被害
    人而過，顯見被告駕車時並未專心注意車前狀況，以便隨時
    採取必要之安全措施，其就本件車禍之發生顯有過失。又被
    害人確因本件車禍傷重不治死亡，已如前述，是被告之過失
    行為與被害人之死亡間有相當因果關係，被告自應負過失致
    死之責。另被害人經以毒物學檢查結果，其胸腔液含酒精達
    238MG/DL，對一般人而言已達茫醉程度等情，則有上開法務
    部法醫研究所鑑定書可憑，且按行人不得在道路上任意坐、
    臥、蹲立，阻礙交通，道路交通安全規則第133 條已有明文
    ，被害人竟疏未注意上開規定，貿然於酒後躺臥在外側車道
    上，以致肇事，就本件車禍之發生，亦難辭其過失責任，惟
    被害人之過失既與被告之過失併合為本件事故發生之原因，
    尚難因此解免被告之過失責任。
  (四)綜上所述，本件事證已甚明確，故被告聲請將此一車禍送請
    有關機關鑑定肇事責任，核無必要，其犯行洵堪認定，自應
    予依法論科。
二、查被告甲○○係計程車司機一節，業據其自承在卷，為從事
    駕駛業務之人，其因業務上之過失，致人於死，核其所為，
    係犯刑法第276 條第2 項之業務過失致人於死罪。又被告於
    肇事後警員到場處理發覺上情前，主動陳述上開肇事經過乙
    情，業據證人乙○○於審理中到庭證述明確，且被告復於事
    後接受本院之審理，已符刑法第62條前段規定自首之要件，
    應依該條規定減輕其刑。爰審酌被告之素行，就本件車禍發
    生之過失程度，所為造成被害人劉銘峰死亡，所生危害甚鉅
    ，且於犯罪後猶否認犯行，又未與告訴人達成和解，其態度
    難謂良好，惟念其已配合告訴人領得責任險給付新臺幣1,40
    0,000 元，業據證人即告訴人丙○○到庭結證在卷，及被害
    人就本件車禍之發生亦有過失等一切情狀，量處如主文所示
    之刑，並諭知易科罰金之折算標準，以示懲儆。
據上論斷，應依刑事訴訟法第299 條第1 項前段，刑法第276 條
第2 項、第62條前段、第41條第1 項前段，罰金罰鍰提高標準條
例第1 條前段、第2 條，判決如主文。
本案經檢察官崔秉君到庭執行職務。
中　　華　　民　　國　　94　　年　　6 　　月　　14　　日
                      臺灣桃園地方法院交通法庭
                        審判長法  官  蔡榮澤
                              法  官  魏于傑
                              法  官  丁俊成
以上正本證明與原本無異。
如不服本判決，應於判決送達後10日內向本院提出上訴狀（應附
繕本），上訴於臺灣高等法院。
　　　　　　　　　　　　　　　書記官　簡慧瑛
中　　華　　民　　國　　94　　年　　6 　　月　　17　　日
附錄本案論罪科刑依據之法條：
刑法第276條：
因過失致人於死者，處二年以下有期徒刑、拘役或二千元以下罰
金。
從事業務之人，因業務上之過失犯前項之罪者，處五年以下有期
徒刑或拘役，得併科三千元以下罰金。
